臺灣新竹地方法院民事簡易判決  
110年度竹簡字第275號
原      告  蕭姿妍  
被      告  徐桂龍  
訴訟代理人  陳由銓律師
上列當事人間確認本票債權不存在事件，本院於民國111年5月10
日辯論終結，判決如下：
    主      文
原告之訴駁回。
訴訟費用由原告負擔。
    事實及理由
一、原告起訴主張：
（一）被告持有原告於民國109年9月23日所簽發、面額新臺幣（
      下同）740萬元，到期日為109年9月23日之本票（下稱系
      爭本票）乙紙，經本院以110年度票字第201號民事裁定准
      予強制執行在案。查被告稱原告係為向其借款而簽發系爭
      本票，然原告簽發系爭本票後，被告並無支付原告任何款
      項，雙方並無借貸之事實存在。
（二）被告主張訴外人甲○○有透過第三人郭俊斌向其借款2,100
      萬元，因無法償債而協商由原告負責償還740萬元，並由
      原告提供房屋設定抵押並簽立系爭本票及借據予被告等語
      。然查原告僅為公司員工，對訴外人甲○○與被告間借款均
      未與聞，更對要負責清償740萬元乙事毫不知情，僅了解
      訴外人甲○○經營之公司週轉遇到困難，被要求幫忙，原告
      因前夫對公司有所虧欠，乃生憐憫之心，同意提供不動產
      設定抵押借款協助週轉，並非被告所言要負責代償訴外人
      所負債務。借款與代償債務係不同的法律關係，如果被告
      要原告負責償還訴外人甲○○之債務740萬元，何以均未見
      三方簽立相關代償契約而僅簽署借款契約書，顯見負責代
      償740萬元並無其事。
（三）被告既未以相當對價取得票據，自無從主張票據之權利。
      惟被告卻持系爭本票向法院聲請裁定，有害原告之權益，
      爰依法提起確認之訴等語。並於本院聲明：確認被告持有
      原告於109年9月23日所簽發系爭本票，對原告的票據債權
      不存在。
二、被告則以：
（一）訴外人甲○○在北臺灣經營北澤、信澤、瑞澤、碧澤、勤澤
      等多家國際文創、護理、幼教公司，因欠缺資金，乃向外
      到處借款，前後共向被告借款2,100萬元，由於借款支票
      行將到期，訴外人甲○○預慮不克如期兌現，乃召集其關係
      企業負責人及核心幹部多人，假其北澤公司會議室，與被
      告及土地代書2人洽商延展借款償還期日事宜。甲○○及甲○
      ○母親張淑琳以及原告等是次會議中，為取信被告，並讓
      被告得有相當之擔保而能同意彼等延期償還借款之要求，
      於是當日除由訴外人張淑琳簽發面額1,300萬元本票乙紙
      予被告，負責償還1,300萬元借款，及由其提供臺北市○○
      區○○段00號5樓房地予被告設定1,560萬元最高限額抵押權
      外，並由信澤產後護理之家負責人兼協理，即原告簽發系
      爭本票予被告，負責償還740萬元借款，並由其提供新竹
      市○○路00號17樓之5房屋及土地予被告設定888萬元之最高
      限額抵押權。詎料，上開借款延展償還日期後，屆期仍告
      爽約，迄未償還分文。而訴外人甲○○上開公司，又相繼關
      門，上述抵押房地目前雖在進行強制執行拍賣抵押物中，
      但因皆為第二、三順位抵押，銀行所設定之第一、二順位
      抵押，早已高額設定在先，致使被告難有獲償之可能。至
      於訴外人甲○○等人向被告借款，以往雖曾付給利息，然查
      所付之利息，遠低於借款之金額。至今被告仍血本未歸。
（二）原告與被告約定，由其負責償還系爭740萬元借款，故而
      原告乃簽發系爭本票予被告，以作為借款求償之憑據。從
      而被告於系爭本票到期日後，見原告未如期償付票款，乃
      以原告未償還借款為由，向本院聲請系爭本票准予強制執
      行之裁定。
（三）並於本院聲明：原告之訴駁回。
三、按確認法律關係之訴，非原告有即受確認判決之法律上利益
    者，不得提起之，民事訴訟法第247條第1項前段定有明文。
    所謂有即受確認判決之法律上利益，係指法律關係存否不明
    確，原告在法律上之地位有不安之狀態存在或有受侵害之危
    險，而此種不安之狀態或危險，能以確認判決除去者而言。
    被告持系爭本票向本院聲請裁定，經本院准予強制執行在案
    ，業經本院調閱110年度票字第201號本票裁定卷宗核閱無訛
    。就原告而言，該本票債務在未經確定判決確認其不存在以
    前，仍有隨時受強制執行之危險，此等危險必須以確認判決
    方得除去，是原告提起本件確認之訴，即有受確認判決之法
    律上利益，合先敘明。
四、原告主張被告持有原告所簽發系爭本票向本院聲請准予強制
    執行，經本院以110年度票字第201號裁定准予強制執行在案
    之事實，為兩造不爭執，並經本院調閱110年度票字第201號
    本票裁定卷宗核閱屬實。是本件本院所應審究者為：系爭本
    票之原因關係為何？經查：
（一）按解釋契約，應通觀契約全部內容，斟酌訂約事實及資料
      ，考量契約目的與經濟價值，並以誠信原則為其指導原則
      。次按債務承擔，有免責的債務承擔及併存的債務承擔之
      別，前者於契約生效後原債務人脫離債務關係，後者為第
      三人加入債務關係與原債務人併負同一之債務，而原債務
      人並未脫離債務關係。且第三人承擔債務並非要式行為，
      祇須得債權人之同意，其契約即成立。
（二）證人甲○○於本院證述：之前因為週轉不過來，透過幼兒園
      的營造廠郭俊斌和他的金主借錢，當時並不知道是被告，
      總額統計是2,100萬元，但實際沒有拿到那麼多，因為有1
      ,000多萬元都是在付利息。被告要我們拿出誠意，找房子
      抵押，伊那時候問高層有沒有人願意拿房子出來抵押，伊
      拜託伊母親和原告幫忙協助公司，他們說可以借新還舊，
      這樣即可以不用支付利息等語（見本院卷第283、第285頁
      ）。
（三）參以證人甲○○於109年9月23日與被告共同簽訂承諾書（見
      本院卷第37頁），證人承諾向被告借款2,100萬元最晚須
      於100年12月31日清償，證人與訴外人郭俊斌則與被告同
      日簽訂借款契約書（見本院卷第43-45頁），表明訴外人
      郭俊斌向被告借款，訴外人郭俊斌因承攬證人甲○○工程，
      因證人甲○○簽發支票無法兌現，故證人甲○○向被告借款21
      ,000萬元，債務層層疊疊，然細究前開承諾書、借款契約
      書關於證人甲○○還款方式則屬相同，前開承諾書、借據可
      知均為表明甲○○前向被告借款，經核算後為2,100萬元。
      另佐以訴外人張淑琳、原告於同日亦分別與被告簽訂金額
      1,300萬元、740萬元借款契約書（見本院卷第65-67頁、7
      5-77頁），併均提供名下不動產擔保前開債務，證人甲○○
      於109年12月15日有補簽發1紙60萬元本票（見本院卷第39
      頁）交付被告以觀，訴外人張淑琳、原告所簽訂之借款契
      約書實則係為與證人甲○○就其所積欠被告2,100萬元債務
      ，各自與證人甲○○共同併負1,300萬元、740萬元之借款債
      務，而非另向被告借款以清償證人甲○○之舊債務。此亦由
      訴外人張淑琳、原告簽訂之借款契約書均記載借款金額於
      簽約之日已交付其二人親自收訖無訛，然實際並無該筆金
      額交付可資參酌。則證人證述係借新還舊，原告主張原告
      向被告借款，被告並未交付借款，尚無足採。
（四）又原告同意承擔訴外人甲○○對被告部分債務740萬元同時
      ，簽發系爭本票以擔保前開債務之清償，亦有借款契約書
      及系爭本票影本在卷可按。而前開債務於原告同意承擔債
      務後迄今，仍未清償，亦經證人甲○○證述在案。原告請求
      確認被告持有原告於109年9月23日所簽發，到期日109年9
      月23日，票面金額740萬元之本票，對原告的票據債權不
      存在，尚屬無據。
五、綜上所述，原告簽發系爭本票系為擔保與訴外人甲○○共同併
    負740萬元之借款債務，而前開債務迄今未清償，原告請求
    確認被告持有系爭本票票據債權對原告不存在，為無理由，
    應予駁回。
據上論結，本件原告之訴為無理由，依民事訴訟法第436條第2項
、第78條，判決如主文。
中　　華　　民　　國　　111 　年　　5 　　月　　24　　日
                  新竹簡易庭    法  官  邱玉汝
以上正本係照原本作成。
如對本判決上訴，須於判決送達後20日內向本院提出上訴（須按
他造當事人之人數附繕本）；如委任律師提起上訴者，應一併繳
納上訴審裁判費。
中　　華　　民　　國　　111 　年　　5 　　月　　24　　日
                                書記官  陳筱筑